【裁判字號】    89,易,1298
【裁判日期】    901204
【裁判案由】    偽造文書
【裁判全文】
臺灣屏東地方法院刑事判決                        八十九年度易字第一二九八號
    公  訴  人  臺灣屏東地方法院檢察署檢察官
    被      告  乙○○
右列被告因偽造文書案件，經檢察官提起公訴（八十九年度偵字第三一九一號），本
院判決如左：
     主  文
乙○○債務人於將受強制執行之際，意圖損害債權人之債權，而處分其財產，處有期
徒刑肆月，如易科罰金，以參佰元折算壹日。
     事  實
一、乙○○以自己及其配偶丙○○名義，分別參加丁○○擔任會首、會期自八十五年
    五月三十日起至八十七年十一月三十日止、會員共三十一人、每會新台幣（以下
    同）二萬元之互助會三會（即乙○○名義二會，丙○○一會）；丙○○於八十六
    年四月三十日之第十一會（含會首應為第十二會）時，經乙○○同意由其配偶代
    理、以其名義簽發票號自第0000000號起至第0000000號止、面額
    均為二萬元之本票共十九張；惟乙○○未依票載到期日兌現，丁○○即持本票向
    台灣高雄地方法院聲請本票裁定（八十七年度票字第六二七一號），乙○○於收
    受上開裁定後，即向該院提起確認本票債權不存在之民事訴訟，經該院於八十八
    年十一月十日以八十八年度雄簡字第一七四三號判決被告敗訴，乙○○敗訴後再
    提起上訴，並於八十九年二月十七日將受強制執行之際，意圖損害丁○○之債權
    ，將其所有坐落屏東縣竹田鄉○○段二六八之一號、第二六八之三號（應有部分
    十分之五）、第二七二號（應有部分十分之五）、第二七三號（應有部分十分之
    五）、第二七四號五筆土地贈與予其女甲○○，處分其財產，足以生損害於丁○○。
二、案經丁○○訴由台灣屏東地方法院檢察署檢察官偵查起訴。
     理  由
一、訊據被告乙○○固供承於收受告訴人丁○○向臺灣高雄地方法院聲請之上開本票
    裁定後，即向該院提起確認本票債權不存在之民事訴訟，經該院於八十八年十一
    月十日以八十八年度雄簡字第一七四三號判決被告敗訴，被告隨即提起上訴，並
    於上訴中將前揭土地贈與予其女甲○○之情事，此有上開五筆土地之移轉登記申
    請書及土地登記簿謄本附卷可稽，惟辯稱：所贈與給我女兒的財產，價值達三百
    萬元以上，我不會為區區的數萬元而脫產，更何況我贈與的對象是自己的子女，
    告訴人可依民法的規定行使撤銷此無償贈與行為，嗣又稱因上開土地設有抵押權
    ，現都由我女兒甲○○分期償還，所以才把土地過戶給他云云。
二、按債務人之財產為全體債權之人之總擔保，若債務人於債權人聲請本票裁定後，
    ，將其剩餘之財產處分，致明顯減少他債權人債權一部或全部受償之可能性，即
    難謂債務人無於將受強制執行之際，意圖損害他債權人債權之意，合先敘明。經
    查，被告積欠告訴人之款項，至今迄未清償分文，被告於本院審理時也自承目前
    我工廠倒了，也失業了，連一毛錢都沒有等語，且被告於八十八年九月二十日尚
    未將前開土地贈與過戶予甲○○時，既以上開土地中二筆（第二六八之一號及二
    七四號）設定四百二十萬元之最高限額抵押權，並以甲○○及其名義，向台東區
    中小企業銀行股份有限公司（以下簡稱台東企銀）借款等情，亦有前開土地登記
    謄本可參。顯見被告經濟早已陷於困難之狀況，被告於告訴人取得本票裁定後，
    處分其財產，贈與予其女兒，減少告訴人債權受償之機會，顯難諉稱無損害他債
    權人債權之意；次查，被告雖辯稱係因甲○○承受其銀行債務，才將前開土地贈
    與甲○○，然其名下僅有上開五筆土地，也只有其中二筆設定抵押權，被告將僅
    有之財產，全數贈與其女兒甲○○等節，亦有上開土地之登記簿謄本及被告之稅
    籍資料在卷足憑，被告於將受強制執行之際，將其所有財產無償移轉予直系血親
    ，足認其主觀上顯有損害告訴人債權之意甚明，是被告被告所辯，即無可採，其
    犯行應堪認定。
三、核被告所為，係犯刑法第三百五十六條損害債權罪。公訴意旨認被告係犯刑法第
    二百十四條使公務員登載不實罪，按使公務員登載不實罪之成立，須行為人明知
    不實之事項，而使公務員登載於職務上所掌之公文書，足以生損害於公眾或他人
    者，始足當之。惟查，被告將所有之上開五筆土地，贈與予其女兒甲○○之行為
    ，係屬被告財產處分權之範疇，縱使被告主觀上有脫產之意，客觀上也顯非為不
    實之事，是尚難認有被告有上開罪嫌，而被告所犯損害債權部分，起訴基本事實
    業已論及，是以起訴法條，尚有未洽，應予變更。爰審酌被告並無前科，素行尚
    佳，有本院被告全國前案查註紀錄表可稽、犯罪動機係為減少債權人受償之機會
    及犯罪之目的、手段、犯後態度等一切情狀，量處如主文所示之刑，並諭知易科
    罰金之折算標準。另被告行為後，刑法第四十一條規定已於九十年一月十日修正
    公布，依刑法第二條第一項前段規定，應適用新法，附此敘明。
據上論斷，應依刑事訴訟法第二百九十九條第一項前段、第三百條，刑法第三百五十
六條、第四十一條第一項前段，罰金罰鍰提高標準條例第一條前段、第二條，判決如
主文。
中      華      民      國      九十      年      十二      月    四    日
                                          法  官    羅森德
右正本證明與原本無異。
對於本判決如有不服應於收受送達後十日內向本院提出上訴書狀上訴於台灣高等法院
高雄分院並按他造當事人之人數附具繕本。
                                          書記官    謝天祥
中      華      民      國      九十      年      十二      月    四    日
附錄所犯法條全文
刑法第三百五十六條：債務人於將受強制執行之際，意圖損害債權人之債權，而毀壞
、處分或隱匿其財產者，處二年以下有期徒刑、拘役或五百元以下罰金。


司法院資訊處製作；財團法人民間司法改革基金會備份。
